臺灣南投地方法院刑事判決
110年度審原易字第19號
公  訴  人  臺灣南投地方檢察署檢察官
被      告  田芷婷


指定辯護人  本院公設辯護人  許定國 
上列被告因詐欺案件，經檢察官提起公訴（110年度偵字第139號
）及移送併辦（臺灣南投地方檢察署110年度偵字第2359號、第2
360號、第4606號、第5297號），本院判決如下：
    主    文
田芷婷幫助犯詐欺取財罪，處拘役伍拾伍日，如易科罰金，以新
臺幣壹仟元折算壹日。緩刑參年。
    犯罪事實
一、田芷婷明知個人在金融機構帳戶之存摺、金融卡等帳戶資料
    ，係供自己使用之重要理財工具，關係個人身分、財產之表
    徵，且可預見如將上開帳戶資料及其密碼交付告知他人使用
    ，而未加以闡明正常用途，極易被利用為與財產有關之犯罪
    工具，竟仍不顧他人可能遭受財產上損害之危險，而基於縱
    若其金融機構之帳戶資料被利用作為詐欺取財之用，亦不違
    背其本意之幫助犯意，於民國109年11月12日15時56分許，
    在址設於臺中市○區○○○街00號「全家便利超商」內，以「ib
    on交貨便」店到店之方式，將其所申辦之中華郵政股份有限
    公司帳號：0000000-0000000號帳戶（下稱本案郵局帳戶）
    及玉山商業銀行帳號：0000-0000-0000-00號帳戶（下稱本
    案玉山帳戶）之金融卡，約定以每件帳戶資料每10日租金新
    臺幣（下同）1萬2,000元及iphone11手機1支之代價，寄送
    出租予真實姓名年籍均不詳自稱「小敏」、「主管露露」之
    成年詐欺人員，並依指示變更上揭2帳戶之金融卡密碼。嗣
    詐欺人員取得本案郵局及玉山帳戶之金融卡（含密碼）後，
    即共同基於意圖為自己不法所有之詐欺取財犯意聯絡，於如
    附表所示之時間、以如附表所示之方式，詐欺如附表所示之
    人，使附表所示之人陷於錯誤而分別匯款至本案郵局及玉山
    帳戶內。
二、案經李毓偲訴由新北市政府警察中和分局移由嘉義市政府警
    察局第一分局；高靖銓訴由新北市政府警察局文山第二分局
    、趙羿甯訴由桃園市政府警察局楊梅分局並移由南投縣政府
    警察局信義分局；陳怡君訴由臺北市政府警察局北投分局、
    卓靜吟訴由臺南市政府警察局歸仁分局並移由桃園市政府警
    察局楊梅分局後，分別報告臺灣南投地方檢察署檢察官偵查
    起訴及移送併辦。
　　理    由
一、程序部分
　　本判決所引用被告田芷婷以外之人於審判外之陳述，業經檢
    察官、被告同意作為證據使用，本院審酌上開證據資料作成
    時之情況，尚無違法不當及證明力明顯過低之瑕疵，而認為
    以之作為證據應屬適當，爰依刑事訴訟法第159條之5第1項
    規定，認均有證據能力。另認定本案犯罪事實之非供述證據
    ，並無證據證明係公務員違背法定程序取得，是依刑事訴訟
    法第158條之4之反面解釋，自有證據能力。
二、實體部分　　
　　上開犯罪事實，業據被告於本院審理時坦承不諱（見本院卷
    第61、104、150頁），並經證人即告訴人李毓偲、高靖銓、
    趙羿甯、陳怡君、卓靜吟於警詢時均證述明確（見嘉義市政
    府警察局第一分局嘉市警一偵字第1090703775號卷〔下稱警
    一卷〕第8-11頁、南投縣政府警察局信義分局投信警偵字第1
    090011057號卷〔下稱警二卷〕第7-10頁、南投縣政府警察局
    信義分局投信警偵字第1090011386號卷〔下稱警三卷〕第7-8
    頁、臺灣南投地方檢察署110年度偵字第4606號卷〔下稱偵一
    卷〕第12-14頁、桃園市政府警察局楊梅分局楊警分刑字第11
    00031931號卷〔下稱警四卷〕第17-21頁），且有中華郵政股
    份有限公司110年4月20日儲字第1100104378函附本案郵局帳
    戶申請人資料暨客戶歷史交易清單、玉山銀行集中管理部11
    0年5月4日玉山個（集）字第1100025813號函附本案玉山帳
    戶存戶個人資料暨交易明細及被告求職資料（見偵一卷第51
    -57頁、第69-116頁）；告訴人李毓偲之新北市政府警察局
    中和分局員山派出所受理刑事案件報案三聯單暨受理各類案
    件紀錄表、受理詐騙帳戶通報警示簡便格式表、金融機構聯
    防機制通報單、內政部警政署反詐騙諮詢專線紀錄表、國泰
    世華銀行客戶交易明細表及告訴人李毓偲匯款帳戶存摺封面
    翻拍照片（見警一卷第12-19、21-22頁）；告訴人高靖銓之
    臺北市政府警察局文山第二分局興隆派出所陳報單暨受理詐
    騙帳戶通報警示簡便格式表、受理刑事案件報案三聯單、受
    理各類案件紀錄表及內政部警政署反詐騙諮詢專線紀錄表、
    網路銀行活期儲蓄存款帳號轉帳資料翻拍照片（見警二卷第
    22-27、30頁）；告訴人趙羿甯之桃園市政府警察局楊梅分
    局楊梅派出所陳報單暨受理詐騙帳戶通報警示簡便格式表、
    金融機構聯防機制通報單、受理刑事案件報案三聯單、受理
    各類案件紀錄表、內政部警政署反詐騙諮詢專線紀錄表、告
    訴人趙羿甯匯款帳戶存摺封面影本、網路銀行轉帳紀錄查詢
    翻拍照片（見警三卷第16-25頁）；告訴人陳怡君之臺北市
    政府警察局北投分局長安派出所受理詐騙帳戶通報警示簡便
    格式表暨金融機構聯防機制通報單、陳報單、受理各類案件
    紀錄表、匯款帳戶之提款卡及存摺封面內頁影本、中國信託
    銀行交易明細（見偵一卷第31-32、36-43、58、68頁）；告
    訴人卓靜吟之內政部警政署反詐騙諮詢專線紀錄表、臺南市
    政府警察局歸仁分局關廟分駐所受理詐騙帳戶通報警示簡便
    格式表暨受理各類案件紀錄表、受理刑事案件報案三聯單、
    中國信託銀行交易明細（見警四卷第23-25、31、35-39頁）
    在卷可稽，足認被告前揭任意性自白確與事實相符，堪予採
    信。從而，本件事證已臻明確，被告上開犯行洵堪認定，應
    予依法論科。
三、論罪科刑
　㈠按刑法上之幫助犯，係對於犯罪與正犯有共同之認識，而以
    幫助之意思，對於正犯資以助力，而未參與實施犯罪之行為
    者而言。查被告將所申辦之本案郵局及玉山帳戶金融卡（含
    密碼）提供予他人使用，容任他人得基於詐欺取財之犯意，
    向告訴人李毓偲、高靖銓、趙羿甯、陳怡君及卓靜吟等人施
    以詐術，致其等陷於錯誤，而分別匯款至本案郵局及玉山帳
    戶內，被告雖未參與詐欺取財之行為，然顯係以幫助之意思
    ，參與詐欺取財構成要件以外之行為，為幫助犯。是核被告
    所為，係犯刑法第30條第1項、第339條第1項之幫助詐欺取
    財罪，並依刑法第30條第2項規定，按正犯之刑減輕之。又
    被告僅提供本案郵局及玉山帳戶之金融卡（含密碼）帳戶資
    料予他人使用，並無證據足證被告對本案詐欺人員之人數是
    否為3人以上有所認識或預見，堪認被告基於幫助故意所認
    知之範圍，應僅及於普通詐欺取財犯行，併予敘明。
　㈡另被告以一提供本案郵局及玉山帳戶之金融卡（含密碼）帳
    戶資料之行為，致告訴人5人於受騙後分別匯款至本案郵局
    及玉山帳戶，為想像競合犯，應依刑法第55條規定，論以一
    幫助詐欺取財罪。而臺灣南投地方檢察署檢察官以110年度
    偵字第2359、2360、4606、5297號移送併辦有關被告幫助詐
    欺取財部分（即有關告訴人高靖銓、趙羿甯、陳怡君、卓靜
    吟部分），與本案起訴之犯罪事實有想像競合犯之裁判上一
    罪關係，本院自得併予審理，附此敘明。　
　㈢爰以行為人之責任為基礎，審酌被告可預見其所申辦之本案
    郵局及玉山帳戶之金融卡（含密碼）可能為不法詐欺人員取
    得，並用之以遂行犯罪，仍提供本案郵局及玉山帳戶之金融
    卡（含密碼）予他人使用，因而使詐欺人員得遂行詐欺目的
    ，致執法人員難以追查詐欺人員身分，危害社會秩序程度非
    輕，實可非議，復參酌被告犯後坦承犯行，並與部分告訴人
    高靖銓、趙羿甯、陳怡君成立調解；另告訴人李毓偲、卓靜
    吟部分，則因其2人未於調解期日到庭而未能成立，併考量
    被告本案交付帳戶資料之數量、犯罪情節、告訴人5人所受
    損害數額及被告於本院審理時自陳高中肄業、職業為工、每
    日收入約1,200元、名下無不動產，亦無親屬需要扶養等一
    切情狀，量處如主文所示之刑，並諭知易科罰金之折算標準
    。
　㈣被告前未曾因故意犯罪受有期徒刑以上刑之宣告，有臺灣高
    等法院被告前案紀錄表1 份在卷可按。因一時失慮而致罹刑
    典，且犯後終知坦承犯行而有悔悟之心，並與部分告訴人達
    成調解而有補過之舉，已如前述，是認其經此偵審程序，當
    知所警惕而無再犯之虞，就所處之刑，以暫不執行為適當，
    爰依刑法第74條第1項第1款之規定，宣告如主文所示之緩刑
    ，以啟自新。
　㈤又本案郵局及玉山帳戶之金融卡（含密碼），雖屬被告供本
    案犯罪所用之物，惟本案郵局及玉山帳戶之金融卡已由被告
    提供予他人收受，且本案郵局及玉山帳戶亦業經通報為警示
    帳戶，本案郵局及玉山帳戶之相關資料已無法再供犯罪使用
    ，欠缺刑法上沒收之重要性，爰不予宣告沒收；另被告雖交
    付本案郵局及玉山帳戶之帳戶資料，而為不法詐欺人員供財
    產犯罪使用，惟被告於警詢時陳稱：沒有收到任何代價；對
    方亦無在10天後給伊2萬4,000元之費用及iphone11手機等語
    （見警二卷第3-6頁；偵一卷第6-11頁），且卷內亦無證據
    足證被告本案幫助行為有獲得任何報酬或利益，故應認被告
    就本案無犯罪所得，自無沒收犯罪所得可言，附此敘明。
四、不另為無罪諭知部分
  ㈠公訴意旨另略以：被告就起訴書所載之行為，另涉犯刑法第3
    0條第1項、洗錢防制法第14條第1項之幫助洗錢罪嫌等語。
    （此部分業經公訴檢察官於110年10月19日蒞庭時更正本件
    起訴法條為刑法30條第1項、第339條第1項之幫助詐欺取財
    罪嫌以及刑法第30條第1項、洗錢防制法第14條第1項之幫助
    洗錢罪嫌）
  ㈡按行為人提供金融帳戶提款卡及密碼予不認識之人，非屬洗
    錢防制法第2條所稱之洗錢行為，不成立同法第14條第1項一
    般洗錢罪之正犯；如行為人主觀上認識該帳戶可能作為收受
    及提領特定犯罪所得使用，他人提領後即產生遮斷資金流動
    軌跡以逃避國家追訴、處罰之效果，仍基於幫助之犯意而提
    供，應論以幫助犯同法第14條第1項之一般洗錢罪，最高法
    院刑事大法庭108年度台上大字第3101號裁定意旨可資參照
    。是僅提供金融帳戶資料予不認識者之行為人，尚不成立一
    般洗錢罪，惟是否成立一般洗錢罪之幫助犯，則仍應以其主
    觀上有無認識為斷。又按近年來詐欺事件恆傳，政府相關機
    關為防止民眾遭到詐欺人員矇騙致生損害，透過各種宣傳途
    徑，經常灌輸民眾當前詐欺人員慣用之詐欺手法，庶免民眾
    受害上當。其中借用他人之金融帳戶，作為詐欺人員向被害
    人取得錢財之工具，一般智慮健全者大都能理解知曉，並提
    高防範不任意將其個人金融帳戶借予他人使用，避免遭到詐
    欺人員利用其金融帳戶資為詐欺取財之工具，此部分之幫助
    行為，係在於詐欺人員利用其金融帳戶取信被害人，認為係
    與願意提供真實帳戶之所有人進行匯款，而與詐欺行為之助
    成具有直接關聯性。然而，「洗錢」為專業用語，涉及複雜
    之金融及法律概念，一般市井民眾通常無法充分明白理解知
    曉「洗錢」之概念及其範疇，況且行為人提供詐欺人員金融
    帳戶後，是否助成洗錢行為之遂行，尚視其後詐欺人員款項
    提領方式而有不同，除非有行為人於提供金融帳戶時，已對
    於詐欺人員以現金提領後，將以層層轉交方式造成金流斷點
    等節有高度認識，始可認其所為與一般洗錢罪具有直接關聯
    性之幫助行為。從而，一般民眾提供金融帳戶資料（存摺、
    金融卡、密碼）予不熟識之人，其主觀上或有詐欺人員可能
    會利用其提供之金融帳戶資料，作為向他人詐欺取財工具之
    直接故意或不確定故意，但若謂不問情節均認提供金融帳戶
    之行為人，主觀上均已認識該帳戶可能作為對方收受、提領
    特定犯罪所得使用，對方提領後會產生遮斷金流以逃避國家
    追訴、處罰之效果者，則不無將幫助詐欺行為與幫助洗錢行
    為之主觀犯意等視之，而與前揭最高法院刑事大法庭108年
    度台上大字第3101號裁定意旨有違。
  ㈢經查，被告固有提供本案郵局及玉山帳戶之金融卡（含密碼
    ）帳戶資料予他人使用，幫助詐欺人員對告訴人李毓偲施以
    詐術，而使其將受騙款項分別匯入本案郵局帳戶，並旋遭提
    領一空等情，然卷內並無證據足證被告除提供本案郵局及玉
    山帳戶之金融卡（含密碼）帳戶資料外，尚有何參與後續之
    提款行為，揆諸前開說明，被告所為即與洗錢防制法規範之
    洗錢行為要件有間，無從成立一般洗錢罪之正犯。又被告於
    本院審理時亦自陳：伊不清楚法律上的洗錢等語（見本院卷
    第152頁），再卷內亦無證據足證被告有何於其提供本案郵
    局及玉山帳戶之金融卡（含密碼）帳戶資料時，係於主觀上
    有所預見後，猶提供本案郵局及玉山帳戶資料進而參與或幫
    助詐欺人員將詐得之犯罪所得予以掩飾、隱匿，進而營造合
    法來源之外觀，或使其來源無法追溯之行為。從而，既已無
    法證明被告主觀上有何洗錢或幫助洗錢之犯意，則自無從逕
    以被告提供本案郵局及玉山帳戶之金融卡（含密碼）帳戶資
    料予他人之行為，即遽論被告有何幫助洗錢之犯行。而此部
    分本應為被告無罪之諭知，惟與前開經認定為有罪之犯行部
    分，核屬想像競合裁判上之一罪關係，爰不另為無罪之諭知
    。
五、退併辦部分：
  ㈠按案件起訴後，檢察官認與起訴部分具有實質上或裁判上一
    罪關係之他部事實，而函請法院併案審理，此項公函非屬訴
    訟上之請求，目的僅在促使法院注意而已。法院如認兩案具
    有實質上或裁判上一罪關係而併同審判，固係審判不可分法
    則之適用所使然。然如移送併辦部分不成立犯罪，或與起訴
    部分無實質上或裁判上一罪關係，則因檢察官對移送併案審
    理部分並未為訴訟上之請求（即依法提起公訴），法院自不
    得對移送併案審理部分予以判決，而應將該移送併辦部分退
    回原檢察官另為適法之處理（最高法院108年度台非字第2號
    判決意旨意旨參照）。
  ㈡查臺灣南投地方檢察署檢察官以110年度偵字第2359、2360、
    4606、5297號移送併辦意旨認被告涉犯刑法第30條第1項、
    洗錢防制法第14條第1項之幫助洗錢罪嫌（有關移送併辦幫
    助詐欺取財部分為起訴效力所及，為本院併予審理，已如前
    述）；然本院審理後認被告所犯並不構成刑法第30條第1項
    、洗錢防制法第14條第1項之幫助洗錢罪，此部分被訴之犯
    罪事實業經本院審認應為不另為無罪之諭知，本院無從併予
    審理，應退回由檢察官另為適法之處理，末此敘明。
據上論斷，依刑事訴訟法第299條第1項前段，判決如主文。
本案經檢察官張永政提起公訴，檢察官簡汝珊、王元隆及蔡岱霖
移送併辦，檢察官吳宣憲到庭執行職務。　
中　　華　　民　　國　　111 　年　　2 　　月　　23　　日
            刑事第四庭 審判長 法  官    黃益茂 
　　　　　　　　　            法  官    蔡霈蓁
　　　　　　　　　            法  官    林昱志
以上正本與原本無異。
如不服本判決應於收受送達後20日內向本院提出上訴書狀，並應
敘述具體理由；其未敘述上訴理由者，應於上訴期間屆滿後20日
內向本院補提理由書（均須按他造當事人之人數附繕本）「切勿
逕送上級法院」。
告訴人或被害人如對於本判決不服者，應具備理由請求檢察官上
訴，其上訴期間之計算係以檢察官收受判決正本之日期為準。
                              書記官    陳淑怡
中　　華　　民　　國　　111 　年　　2 　　月　　23　　日

附錄本案論罪科刑法條:
中華民國刑法第30條
（幫助犯及其處罰）
幫助他人實行犯罪行為者，為幫助犯。雖他人不知幫助之情者，
亦同。
幫助犯之處罰，得按正犯之刑減輕之。
中華民國刑法第339條
（普通詐欺罪）
意圖為自己或第三人不法之所有，以詐術使人將本人或第三人之
物交付者，處5年以下有期徒刑、拘役或科或併科50萬元以下罰
金。
以前項方法得財產上不法之利益或使第三人得之者，亦同。
前二項之未遂犯罰之。

　　　　　　　　　　　　　　　　　
　　　　　　　　　　　　　　　
附表：
編號 告訴人 詐欺時間及方法 匯款時間 詐欺金額 1 李毓偲 詐欺人員於109年11月15日14時43分許，佯為網路賣家，撥打電話予李毓偲，訛稱其在金石堂網路書店購物時勾選錯誤，將會每月扣款2,000元，須按照指示操作ATM解除云云，致李毓偲陷於錯誤，依指示操作ATM，於右列所示時間，委由其配偶蔡定洋匯款右列所示金額至本案郵局帳戶內。 109年11月15日19時28分許 1萬4,123元    109年11月15日19時30分許 9,970元 2 高靖銓 詐欺人員於109年11月15日20時48分許，佯稱為亞果集團元素公司、國泰銀行人員，撥打電話予高靖銓，向其訛稱訂單有誤，若要取消需配合設定云云，致高靖銓陷於錯誤，依指示操作網路銀行，於右列所示時間，轉帳右列所示金額至本案玉山帳戶內。 109年11月15日21時26分許 4萬9,998元    109年11月15日21時31分許 12元 3 趙羿甯 詐欺人員於109年11月15日18時許，佯稱為金石堂書店人員，撥打電話予趙羿甯，向其訛稱訂單有誤，若要取消需配合設定云云，致趙羿甯陷於錯誤，依指示操作網路銀行，於右列時間，轉帳右列所示金額至本案郵局帳戶內。 109年11月15日19時12分許 2萬0,064元 4 陳怡君 詐欺人員於109年11月13日18時許，佯稱為金石堂客服人員，撥打電話予陳怡君，向其訛稱需解除分期自動扣款云云，致陳怡君陷於錯誤，依指示操作自動櫃員機，於右列時間，匯款右列所示金額至本案郵局及玉山帳戶內。 109年11月15日16時47分許 2萬9,916元(本案郵局帳戶)    109年11月15日16時59分許 2萬9,985元(本案郵局)    109年11月15日17時10分許 2萬9,919元(本案郵局)    109年11月15日17時25分許(檢察移送併辦意旨誤載為15分應予更正) 2萬9,985元(本案玉山帳戶) 5 卓靜吟 詐欺人員於109年11月15日19時50分許，佯稱為網路商店客服人員及銀行人員，撥打電話予卓靜吟，向其訛稱因訂單作業疏失致其帳戶將按月扣款，需伊配合取消設定云云，致卓靜吟陷於錯誤，依指示操作自動櫃員機，於右列時間匯款右列所示金額至本案玉山帳戶內。 109年11月15日21時8分許 2萬9,989元(本案玉山帳戶)